臺灣高等法院臺南分院刑事附帶民事訴訟判決
　　　　　　　　　　　　　　　　100年度重附民上字第98號
上 訴 人　 涂芳榕
被上訴人　 程子鎮
　　　　　 黃明偉
上列當事人因本院100年度上訴字第841號殺人等案件，上訴人於
原審提起附帶民事訴訟（臺灣臺南地方法院100年重度附民字第8
號），經原審於民國100年7月8 日判決駁回原告之訴，原告不服
提起上訴，本院判決如下：
    主  文
上訴駁回。
    事  實
一、上訴人上訴聲明：(一)原判決廢棄。(二)被上訴人應連帶給付上
    訴人新臺幣（下同）七百零五萬四千五百八十三元，及自起
    訴狀繕本送達之翌日起至清償日止，按年息5%計算之利息。
    其陳述略以：訴外人吳家舟為上訴人之子。民國99年10月19
    日凌晨，被上訴人程子鎮、黃明偉及程凱彥與其友人和吳家
    舟之友人龔耀立等人於被告程凱彥位於台南市白河區三間厝
    164 號之住處就同年月18日被告程凱彥所經營之「春天酒店
    」被砸店一事進行談判。因談判未果，雙方嗣於被告程凱彥
    之住處發生槍戰衝突，在衝突過程中，吳家舟因遭程凱彥持
    具殺傷力之半自動手槍射擊，遂往外退去，惟遭程子鎮拉住
    無法順利逃脫，吳家舟之友人乃以手勒住程子鎮脖子，雙方
    往外發生推擠，被上訴人黃明偉為協助程子鎮，便自後推吳
    家舟之身體，被告程子鎮與吳家舟友人均跌倒在地而鬆手，
    吳家舟始得以脫困。被告程凱彥，仍手持前開手槍緊追在後
    ，並持續朝吳家舟開槍，其中一槍為近距離開槍，致吳家舟
    左上胸部中槍，吳家舟中槍欲逃往對面路，復緊追在後之黃
    明偉抓住並壓制在地，最終吳家舟因大量出血、血胸心包填
    塞，傷重不治死亡。上訴人係死者吳家舟之母，對於吳家舟
    之死亡有支出喪葬費，且吳家舟死亡時業已成年，依法對原
    告有扶養義務，被上訴人二人及程子鎮應連帶賠償原告殯葬
    費之支出以及原告依法得受吳家舟扶養之扶養費用，共七百
    零五萬四千五百八十三元。惟經原審駁回其起訴，其餘引用
    100年7月27日刑事附帶民事訴訟上訴狀所載，爰提起上訴，
    請求判決如上訴聲明。
二、被上訴人聲明：駁回上訴人之訴，其陳述引用在刑事案件之
    陳述。
三、按刑事訴訟法第487 條第1 項所定附帶民事訴訟之被告，除
    刑事被告外，固兼及於依民法負損害賠償責任之人，惟附帶
    民事訴訟之原告所主張之共同加害人，必以在刑事訴訟程序
    中經認定係共同侵權行為之人，始得謂為依民法負賠償責任
    之人，否則對之提起附帶民事訴訟，自難謂為合法（最高法
    院87年度台抗字第278 號、90年度台抗字第549 號民事裁定
    、88年度台附字第23號判決意旨參照）。又法院認為附帶民
    事訴訟原告之訴不合法或無理由者，應以判決駁回之，刑事
    訴訟法第502 條第1 項亦定有明文。
四、本件上訴人起訴主張：被上訴人程子鎮、黃明偉及訴外人程
    凱彥共同殺害吳家舟，然被告程子鎮、黃明偉未經本院刑事
    訴訟程序認定係共同侵權行為之人，揆諸前揭裁判意旨，被
    上訴人程子鎮、黃明偉非屬本件刑事訴訟程序「依民法負賠
    償責任之人」，則上訴人對被上訴程子鎮、黃明偉提起本件
    附帶民事訴訟，請求渠等與訴外人程凱彥連帶負損害賠償責
    任，於法即有未洽，原審以相同理由駁回上訴人之訴，經核
    並無不合。上訴人上訴意旨以：被上訴人二人明知吳家舟死
    亡之結果與被上訴人二人之拉扯、阻擋、包圍等行為有因果
    關係云云，指摘原判決不當，並求為廢棄改判，非有理由，
    應予駁回。
四、據上論結，應依刑事訴訟法第490條前段，第 502條第1項前
    段，判決如主文。
中    華    民    國   100    年    12    月    29    日
                  刑事第六庭    審判長法  官  董武全
                                      法  官  林英志
                                      法  官  孫玉文
以上正本證明與原本無異。
如不服本判決應於收受送達後10日內向本院提出上訴書狀，其未
敘述上訴理由者，並得於提起上訴後10日內向本院補提理由書（
均須按他造當事人之人數附繕本）「切勿逕送上級法院」。但非
對於刑事訴訟之判決有上訴時，不得上訴。
                                      書記官  王薇潔
中    華    民    國   100    年    12    月    29    日